臺灣高等法院臺中分院刑事判決
111年度侵上訴字第150號
上  訴  人  
即  被  告  林潔村



選任辯護人  林宜慶律師（法扶律師）
上列上訴人即被告因妨害性自主案件，不服臺灣苗栗地方法院11
1年度侵訴字第7號，中華民國111年8月24日第一審判決（起訴案
號：臺灣苗栗地方檢察署110年度偵字第4023號），提起上訴，
本院判決如下：
    主  文
上訴駁回。
    理  由
一、本案審判範圍：
　　按修正後刑事訴訟法第348條規定：「(第1項)上訴得對於判
    決之一部為之。（第2項）對於判決之一部上訴者，其有關
    係之部分，視為亦已上訴。但有關係之部分為無罪、免訴或
    不受理者，不在此限。（第3項）上訴得明示僅就判決之刑
    、沒收或保安處分一部為之。」是倘若符合同條第3項規定
    ，科刑事項已得不隨同其犯罪事實，而單獨成為上訴之標的
    ，且於上訴人明示僅就宣告刑上訴時，第二審法院即不再就
    原審法院所認定之犯罪事實為審查，而應以原審法院所認定
    之犯罪事實，作為論認原審宣告刑量定妥適與否的判斷基礎
    。查上訴人即被告乙○○（下簡稱被告）於本院審理中明示僅
    針對刑的部分上訴（參本院卷第108頁)，是本院以原判決所
    認定之事實及論罪為基礎，而僅就所處之刑部分進行審理，
    其餘未表明上訴部分，不在上訴範圍。
二、本案據以審查量刑妥適與否之原審法院所認定之犯罪事實、
    罪名：
  ㈠犯罪事實：
    乙○○透過臉書交友社團而認識BH000-A110041（真實姓名年
    籍詳卷，以下簡稱A女），竟基於強制性交之犯意，分別為
    下列犯行：
　　1.於民國110年4月30日凌晨0時39分許至2時44分許間，在其
      停放在高雄市楠梓區A女租屋處附近某公園之車內，從駕
      駛座爬至副駕駛座，以手壓制A女之方式，違背A女意願，
      以其陰莖插入A女陰道之方式，對A女為強制性交行為。
　　2.於110年5月7日凌晨，至A女位於高雄市楠梓區之租屋處，
      並以臉書MESSENGER聯絡A女，佯稱將A女之鞋子放置在巷
      口、將A女之機車載運回苗栗等語，使A女誤以為真而出門
      尋找，然實際上乙○○在A女之租屋處外等待A女。同日凌晨
      ，乙○○見A女出門尋找，隨即取走A女之手機與租屋處鑰匙
      ，要求A女一同至附近公園走走，復要求A女與其一同返回
      苗栗，強拉A女上車，駕車載A女前往其位於苗栗縣○○市○○
      路000號4樓之居處（下稱案發地點）。同日上午7、8時許
      ，渠2人抵達案發地點後，乙○○即違反A女之意願，上前脫
      A女之褲子，經A女表示不願意後，仍執意以其陰莖插入A
      女陰道之方式，對A女為強制性交行為；之後，A女表示想
      回高雄，然乙○○以搬椅子坐在門口之方式，不讓A女離開
      ，亦不返還A女之手機與租屋處鑰匙，使A女陷於無法求助
      之困境，而再於同日下午、晚上，接續前開強制性交之犯
      意，違反A女之意願，再對A女為2次以其陰莖插入A女陰道
      之性交行為；嗣A女於次日（8日）凌晨，趁乙○○外出之際
      ，徒步離開案發地點，至苗栗市百分百KTV附近向路邊巡
      邏員警求助，始悉上情。
  ㈡所犯罪名：　　　
　　刑法第221條第1項強制性交罪。
三、上訴理由之論斷：
  ㈠被告上訴意旨略以：被告於原審皆有認罪且與A女和解取得諒
    解，顯然有刑法第59條之情可憫恕減刑事由，原審竟未予以
    減刑，顯有認事用法錯誤，且原審判決刑度過重，雖然被告
    可能有前科，但是已經是十多年前的事且已經執行完畢，並
    非五年以内再犯。且被告尚有高齡的母親需要照顧，有妻子
    需要照顧，且也有小孩需要撫養，倘若被告入監，則親人和
    小孩頓失所依，且一審的和解金也是被告想辦法借貸來償還
    ，今被告如果入監將無力工作償還，恐連累妻小，請鈞院能
    夠審酌給予被告減刑並為緩刑宣告等語。
　㈡本案原審已審酌本案犯罪之情狀等，認就被告所犯強制性交
    犯行縱科以強制性交罪法定最低刑度3年，仍嫌過重，而依
    刑法第59條之規定，就其所犯二次強制性交犯行，均予減輕
    其刑（參原審判決第7、8頁），而分別就其上揭二犯行各量
    處有期徒刑1年8月；被告上訴意旨指摘原審未依刑法第59條
    酌減其刑，容有誤會。
　㈢按刑之量定，為求個案裁判之妥當性，法律賦予法院裁量之
    權，量刑輕重，屬為裁判之法院得依職權自由裁量之事項，
    苟其量刑已以行為人之責任為基礎，並斟酌刑法第57條各款
    所列情狀，在法定刑度內，酌量科刑，無顯然失當或違反公
    平、比例及罪刑相當原則者，亦無偏執一端，致明顯失出失
    入情形，自不得指為違法。經查，原審判決已以被告之責任
    為基礎，審酌刑法第57條各款所列情狀，以被告為圖一己性
    慾之滿足，無視A女之意願，對A女施以不法腕力而以暴力方
    法對A女為上開強制性交行為得逞，顯然欠缺尊重個人對於
    身體自主權利之觀念，被告所為嚴重戕害A女人格之健全，
    對A女造成之心理創傷極鉅，為社會道德、法理所不容，其
    主觀惡性及客觀情節均屬可議，自應受有相當程度之刑事非
    難；又考量被告犯後已坦承犯行之態度，及被告於原審審理
    中透過告訴代理人而與A女達成和解，並參以告訴代理人之
    量刑意見及被告給付賠償金額後應已獲得A女諒解，且多少
    有彌補A女心中難以抹滅之陰影；兼衡被告犯罪之動機、目
    的、手段、素行不佳、自述為高中肄業之智識程度，從事食
    品製造，月收入約新臺幣3萬元之經濟狀況，尚需撫養照顧
    罹病母親、懷孕之妻之家庭狀況等一切情狀，就被告所為二
    次強制性交犯行，各量處有期徒刑1年8月，復考量被告上開
    各次行為，時間甚為密接，犯罪手段與態樣相同，侵害相同
    法益，並採限制加重原則，而非累加原則之意旨，以及被告
    犯罪情節及被害人所受損害等情況，定其應執行刑為有期徒
    刑2年6月，顯已具體斟酌刑法第57條所列情形，其量刑核屬
    相當，亦符比例原則，未有偏執一端而有失之過重之情事，
    難認有濫用其裁量權限之違法或不當之處，依上開最高法院
    判決意旨，自不得指為違法。又原審所科之刑已屬寬待，被
    告上訴意旨所指家庭生活狀況等各情，縱於量刑時再予以斟
    酌，本院認被告所處之刑，應無再予減輕之理由及必要，是
    被告以此為由，請求改科以較輕之刑，應不可採。
  ㈣按緩刑之目的係對於初犯輕微之犯罪行為者，暫緩其刑之執
    行，用意係為獎勵自新，鼓勵悛悔，法院應就行為人有無再
    犯之虞，以及能否由於刑罰之宣告而策其自新等一切情況，
    而為裁量。查被告前於94年間即曾因妨害性自主罪，相同類
    型犯罪經法院判處有期徒刑1年7月確定、入監執行，於98年
    1月18日縮刑期滿，而執行完畢，被告未能記取教訓，而再
    次犯下本案二罪，可見被告並未因此心生戒惕，其所為非屬
    初犯，犯行亦非輕微，堪認被告法治觀念薄弱而亟待矯正，
    並無以暫不執行其刑為適當之情形，自不可輕啟寬典；至被
    告雖已與A女成立調解，且已給付賠償金，但此本乃被告應
    負擔之民事責任，不應因而一律予以諭知緩刑。況本案被告
    所定之應執行刑已逾2年，亦不得宣告緩刑，併此敘明。
據上論結，應依刑事訴訟法第368條，判決如主文。
本案經檢察官徐一修提起公訴，檢察官甲○○到庭執行職務。　
中　　華　　民　　國　　111 　年　　12　　月　　21　　日
              刑事第七庭     審判長法  官  梁堯銘
                                   法  官  許文碩
                                   法  官  王鏗普
以上正本證明與原本無異。　　　　　　　　　　　　　　　　
如不服本判決應於收受送達後20日內向本院提出上訴書狀，其未
敘述上訴之理由者，並得於提起上訴後20日內向本院補提理由書
（均須按他造當事人之人數附繕本）「切勿逕送上級法院」。因
疫情而遲誤不變期間，得向法院聲請回復原狀。
                                  書記官  周巧屏
　　　　　　　　　　　　　　　　
中　　華　　民　　國　　111 　年　　12　　月　　21　　日
附錄論罪科刑法條
中華民國刑法第221條（強制性交罪）
對於男女以強暴、脅迫、恐嚇、催眠術或其他違反其意願之方法
而為性交者，處3年以上10年以下有期徒刑。
前項之未遂犯罰之。